臺灣臺中地方法院民事裁定            100年度監宣字第337號
聲  請  人  陳富美
相  對  人  黃枝財
上列聲請人聲請監護宣告事件，本院裁定如下：
    主  文
宣告黃枝財（國民身分證統一編號：Ｚ000000000號）
為受監護宣告之人。
選定陳富美為受監護宣告之人之監護人。
指定黃千玲為會同開具財產清冊之人。
聲請費用新臺幣壹仟元由受監護宣告之人負擔。
    理  由
一、聲請意旨略以：聲請人陳富美（女、民國○○○年○月○○
    日生、身分證統一編號：Ｚ000000000號）為相對
    人黃枝財（男、民國○○○年○月○日生、身分證統一編號
    ：Ｚ000000000號）之配偶，相對人於九十七年十
    二月二十日因出血性腦中風等疾病，致不能為意思表示或受
    意思表示，或不能辨識其意思表示之效果。雖屢經延醫診治
    均不見起色，已無法處理自己事務，為此聲請對其為監護之
    宣告，並請選定聲請人為監護人，另請指定相對人長女黃千
    玲（女、民國○○年○月○○○日生、身分證統一編號：Ｚ
    000000000號）為會同開具財產清冊之人等語。
二、按對於因精神障礙或其他心智缺陷，致不能為意思表示或受
    意思表示，或不能辨識其意思表示之效果者，法院得因本人
    、配偶、四親等內之親屬、最近一年有同居事實之其他親屬
    、檢察官、主管機關或社會福利機構之聲請，為監護之宣告
    。法院為監護之宣告時，應依職權就配偶、四親等內之親屬
    、最近一年有同居事實之其他親屬、主管機關、社會福利機
    構或其他適當之人選定一人或數人為監護人，並同時指定會
    同開具財產清冊之人。法院選定監護人時，應依受監護宣告
    之人之最佳利益，優先考量受監護宣告之人之意見，審酌一
    切情狀，並注意下列事項：一、受監護宣告之人之身心狀態
    與生活及財產狀況。二、受監護宣告之人與其配偶、子女或
    其他共同生活之人間之情感狀況。三、監護人之職業、經歷
    、意見及其與受監護宣告之人之利害關係。四、法人為監護
    人時，其事業之種類與內容，法人及其代表人與受監護宣告
    之人之利害關係，民法第十四條第一項、第一千一百十一條
    第一項、第一千一百十一條之一亦定有明文。
三、經查：
（一）聲請人主張之事實，業據提出戶籍謄本、診斷書及親屬系
      統表等在卷可憑。本院於鑑定人即中國醫藥大學附設醫院
      黃介良醫師前詢問相對人，相對人對於法官訊問其姓名、
      年籍、住所等問題，皆無回應（本院一００年十月十八日
      訊問筆錄參照）。嗣經鑑定醫師進行進一步檢查認：相對
      人目前無法言語表達，須使用尿布及他人餵食，對外界反
      應嚴重障礙，無思考能力，對認知理解能力均嚴重障礙，
      無法管理自己財產，短期內無回復可能，基於受鑑定人有
      器質性精神病，其程度重大，其精神障礙之程度已達不能
      為意思表示或受意思表示，或不能辨識其意思表示之效果
      ，可為監護宣告（參本院一００年十月十八日訊問筆錄）
      。綜上所述，本院審酌上開勘驗結果及醫師所為之鑑定意
      見，認相對人因精神障礙，致不能為意思表示或受意思表
      示，亦不能辨識其意思表示效果，故聲請人聲請對相對人
      為監護之宣告，為有理由，應予准許。
（二）聲請人陳富美為相對人之配偶，業據聲請人陳明在卷並提
      出戶籍謄本、親屬系統表附卷為憑。又相對人子女黃俊龍
      、黃千玲、黃惠、黃文姿、黃意芬、黃莉鈞等均推定由
      聲請人擔任相對人之監護人，聲請人亦同意擔任監護人，
      有親屬系統表、親屬團體會議推定監護人說明書附卷可稽
      。本院參酌前揭各情，認由聲請人任相對人之監護人，最
      能符合受監護宣告之人之最佳利益，爰選定聲請人為監護
      人。
（三）另關係人黃千玲係相對人長女，聲請人及相對人其他子女
      黃俊龍、黃惠、黃文姿、黃意芬、黃莉鈞等均同意由其
      任會同開具財產清冊之人，有戶籍謄本、同意書、親屬團
      體會議推定會同開具財產清冊之人說明書等附卷可稽，爰
      指定黃千玲為會同開具財產清冊之人。再民法第一千一百
      十三條準用同法第一百零九十九條之規定，監護開始時，
      監護人對於受監護人之財產，應依規定會同遺囑指定、當
      地直轄市、縣（市）政府指派或法院指定之人，於二個月
      內開具財產清冊，並陳報法院，附此敘明。
四、依民事訴訟法第六百零八條第一項，裁定如主文。
中    華    民    國    100     年    10    月    18  日
                  家事法庭      法  官  簡賢坤
正本係照原本作成。
如不服本裁定關於選定監護人及指定會同開具財產清冊之人等部
分，應於送達後十日內向本院提出抗告狀，並繳納抗告費新臺幣
一千元；其餘關於宣告監護之部分，不得抗告。
中    華    民    國    100     年    10    月    18  日
                                書記官  賴淵瀛